臺中高等行政法院判決
                                      100年度訴字第146號
                                     100年9月1日辯論終結
原      告　張輝男
被      告　南投縣政府
代　表　人　李朝卿
訴訟代理人　廖小瑤
上列當事人間因食品衛生管理法事件，原告不服行政院衛生署中
華民國100年3月2日衛署訴字第0990030136號訴願決定，提起行
政訴訟。本院判決如下︰
　　主  文
原告之訴駁回。
訴訟費用由原告負擔。
    事實及理由
一、程序部分：被告經合法通知，未於言詞辯論期日到場，核無
    行政訴訟法第218條準用民事訴訟法第386條所列誥情形，爰
    依原告之聲請，由其一造辯論而為判決。
二、事實概要：緣原告製售之「碎脯」及「菜脯」食品，分別經
    苗栗縣政府衛生局人員及彰化縣衛生局人員於民國（下同）
    99年5月6日及18日，在苗栗縣公館鄉自由聯盟（福展商行）
    及彰化縣福興鄉麻吉商行抽驗，結果檢出苯甲酸1.110g/kg
    及1.951g/kg，與規定不符（依規定為1.0g/kg 以下），移
    請被告所屬衛生局查證屬實，被告乃以原告違反食品衛生管
    理法第12條規定，依同法第33條第3款規定，於98年10月6日
    以府授衛食字第09902090280號行政裁處書，處原告新臺幣
    （下同）4萬元罰鍰，並依同法第29條第1項第2款規定，請
    其於99年11月15日前將市售品及庫存品回收銷毀，屆期未遵
    行，依法沒入銷毀之。原告不服，提起訴願遭駁回，遂提起
    本件行政訴訟。
三、本件原告主張：苗栗縣自由聯盟99年5月6日抽驗之碎脯檢體
    非本人所有，有再檢驗之必要，該產品已標明製造日期為99
    年1月25日，然被告之罰款書並未標明，是否有偽造之嫌，
    請求查明。又彰化縣麻吉商行99年5月18日抽驗之碎脯檢體
    亦非本人所有，其驗出1.951/kg與原告產品0.72g/kg相差甚
    遠，亦請再檢驗，該產品製造日期為99年1月15日，而大禹
    商行進貨日期為98年12月22日，亦請查明。以上兩件皆以改
    裝產品檢體，有誤判之情形，或有第三者為保存添加苯甲酸
    之嫌。散裝無法呈現其原包裝之直接關係，如有違規應抽原
    箱才可證明事實。調查筆錄之證據力恐無法直接認定事實。
    因其有利害關係，可能造成非事實之問答。經原告夫婦前往
    衛生局，發現兩案證據顯示其檢體非原告製造之產品，才有
    彰化兩次退函及苗栗三次退函之事實。事實的證據如有質疑
    ，要雙方會同抽驗，並由雙方簽章留存證據才合法、合理。
    衛生局人員於99年6 月11日稽查工廠應以同產品再抽驗，以
    證明該產品有無違規。99年5月18日彰化縣衛生局抽驗物品
    送驗單製造批號99年1月15日，而大禹商行（麻吉）採購時
    間為98年12月22日，與實情不符，其提供照片確未顯示製造
    日期為99年1月15日，顯示檢體另有他家。苗栗縣衛生局抽
    驗物品送驗單日期為99年5月6日，未標示製造日期，而福展
    商行提供照片日期亦為99年5月6日，而檢驗報告99年6月4日
    才檢出，福展有早知道的能力。鈞院於99年4月22日駁回98
    年4月10日及98年5月25日抽驗之產品，又於99年6月10日駁
    回98年7月14日抽驗之產品，證明97年12月3日的產品為已經
    處罰過的舊產品。原告於98年7月30日即控制苯甲酸在標準
    1.0g/kg以下，有食品工業研究所98年8月12日試驗報告及經
    濟部標準檢驗局99年5月24日試驗報告可證。曹汝秉說98年
    10月進貨，其應為98年8、9月的產品，事實無97 年12月3日
    製造日期的產品，曹先生親筆之聲明書及川龍食品有限公司
    的證明書，均證明其向原告購買之4箱並未驗出超標，可證
    福展的檢體另有他家等情。並聲明求為判決撤銷訴願決定及
    原處分。
四、被告則以：
  (一)原告張輝男夫妻（其妻為駱美足，已更名為駱足）製售之「
    碎脯」產品，經苗栗縣政府衛生局99年5月6日於苗栗縣公館
    鄉自由聯盟（福展商行）抽驗，檢出苯甲酸1.110g/Kg，與
    規定不符，案經苗栗縣衛生局99年6月14日苗衛食字第09907
    00297號函送被告所屬衛生局處理，及張輝男夫妻製售之「
    菜脯」產品，經彰化縣衛生局99年5月18日於彰化縣福興鄉
    麻吉商行抽驗檢出苯甲酸1.951g/Kg，案經彰化縣衛生局99
    年6月8日彰衛食字第0991003626號函送被告所屬衛生局處理
    。經查苗栗縣自由聯盟（福展商行）抽驗之「碎脯」產品，
    外包裝標示客家碎脯（男），由苗栗市老曹果菜商行轉售，
    供貨來源為男醬菜，原包裝為1箱，再分裝成散裝且未添加
    其他添加物（苗栗縣衛生局老曹果菜商行、自由聯盟-福展
    商行調查筆錄在案），另彰化縣麻吉商行抽驗之「菜脯」產
    品，外包裝標示客家碎脯（男），供貨來源為駱美足（原告
    張輝男之妻），彰化縣衛生局99年5月18日抽驗當日，架上
    只販售（男-醬菜）「菜脯」產品，違規產品確為受處分人
    （原告）夫妻所有，且於99年6月11日至麻吉商行回收該項
    違規產品（彰化縣衛生局麻吉商行訪談紀錄在案、外箱照片
    ）。上述前開事實核已違反食品衛生管理法第12條之規定，
    爰依同法第29條第1項第2款及第33條規定處分4萬元整罰鍰
    ，並無不當。
  (二)查苗栗縣政府衛生局99年6月14日苗衛食字第0990700297號
    函送被告所屬衛生局資料包括：老曹果菜商行「碎脯」來源
    說明書、駱美足名片影本、抽驗送驗單、檢驗報告、檢體包
    裝外相照片等，惟原告於99年7月5日意見聲明書說明其製程
    已符合規定，另於99年7月8日親至被告所屬衛生局陳述意見
    ，敘明老曹果菜商行「碎脯」產品非為老曹果菜商行販售給
    自由聯盟（附有老曹果菜商行私函），因此被告所屬衛生局
    於99年7月9日函覆苗栗縣衛生局，99年7月30日再經苗栗縣
    衛生局函文被告所屬衛生局（附99年7月22日老曹果菜商行
    談話筆錄、自由聯盟產品外箱照片），確認本案「碎脯」產
    品確由老曹果菜商行販售給自由聯盟，供貨過程無誤，原告
    又於99年8月16日意見聲明書說明：抽驗產品為散裝，其供
    貨為「箱」，質疑是否有貨源混裝之虞，案經苗栗縣衛生局
    再次調查自由聯盟業者（函附自由聯盟業者談話筆錄），確
    認抽驗之「碎脯」產品，未混裝，且99年5月6日抽驗當時稽
    查員確實由貨架上取得，並由業者簽名無訛。另彰化縣衛生
    局99年5月18日於彰化縣福興鄉麻吉商行抽驗「菜脯」產品
    ，彰化縣衛生局函送之資料包括：抽驗產品外箱照片、麻吉
    商行抽驗送驗單、稽查結果通知單、99年7月28日麻吉商行
    訪談紀錄等，確認抽驗當日架上只販售（男-醬菜）「菜脯
    」產品，且原告有回收該項違規產品之行為，更確認案內違
    規產品為原告所有無誤，違法事實明確，處以行政罰鍰處分
    ，並無不當。原告訴稱：「苗栗縣自由聯盟99年5月6日抽驗
    碎脯檢體．．．聲請貴院裁定命．．．含量以確定其歸屬．
    ．．」，顯係卸責之詞。
  (三)另原告訴稱「上項產品早有標明製造日期為．．．，是否有
    偽造之嫌．．．」，被告所屬衛生局曾於99年6月11日至原
    告所在製造場所稽查，其製程係以橘色大型塑膠桶大批製造
    後，再依買方訂貨後隨機出售，無法以製造日期證明非為其
    產品。
  (四)原告訴稱被查檢之產品絕非本人產品云云。經查原告於鈞院
    99年度訴字第2號食品衛生管理法事件、鈞院99年度訴字第
    90號食品衛生管理法事件（分別經99年4年22日、99年6月10
    日行政訴訟判決駁回）中，兩案附卷之聲明書，自行陳述其
    97年起即未製造菜脯、98年7月30日將碎菜脯送驗、又於本
    案99年7月5日意見聲明書中自述產品苯甲酸14磅配方鹽用量
    由三包改為五包等語，原告之意先否認其有製造販售，又有
    產品送驗在後，又全憑己意製造配方隨意製造，其製程毫無
    品質管制之章法，被告所屬衛生局依據食品衛生管理法第12
    條規定食品添加物之品名、規格及其使用範圍、限量，應符
    合中央主管機關之規定及同法第33條規定，處4萬元整行政
    罰鍰，並無不當。
  (五)綜上所述，本件原告之訴為無理由等語，資為抗辯。並聲明
    求為判決駁回原告之訴。
五、兩造之爭點：本案所查驗之「碎脯」、「菜脯」產品，是否
    為原告所產製？被告所為罰鍰及銷毀處分，是否適法？經查
    ：
  (一)按「食品添加物之品名、規格及其使用範圍、限量標準，由
    中央主管機關定之。」、「食品、食品添加物、食品器具、
    食品容器、食品包裝或食品用洗潔劑，經依第24條規定抽查
    或檢驗者，由當地主管機關依抽查或檢驗結果為下列之處分
    ：．．．2、不符中央主管機關依第10條所定衛生安全及品
    質標準或依第12條所定食品添加物品名、規格及其使用範圍
    、限量標準之規定，．．．應予沒入銷毀。．．．」、「有
    下列行為之一者，處新臺幣3萬元以上15萬元以下罰鍰；．
    ．．：3、違反中央主管機關依第12條所定標準有關食品添
    加物品名、規格及其使用範圍、限量之規定．．．。」分別
    為食品衛生管理法第12條、第29條第1項第2款及第33條第3
    款所明定。
  (二)本件原告製售之「碎脯」及「菜脯」食品，分別經苗栗縣政
    府衛生局人員及彰化縣衛生局人員於99年5月6日及18日，在
    苗栗縣公館鄉自由聯盟（福展商行）及彰化縣福興鄉麻吉商
    行抽驗，結果檢出苯甲酸1.110g/kg及1.951g/Kg，與規定不
    符，案經苗栗縣衛生局99年6月14日苗衛食字第0990700297
    號函及彰化縣衛生局99年6月8日彰衛食字第0991003626號函
    送被告所屬衛生局處理。經查苗栗縣自由聯盟（福展商行）
    抽驗之「碎脯」產品，外包裝標示客家碎脯（男），由苗栗
    市老曹果菜商行轉售，供貨來源為男醬菜，原包裝為1箱，
    再分裝成散裝且未添加其他添加物，此有苗栗縣衛生局老曹
    果菜商行、自由聯盟-福展商行調查筆錄在卷可稽，另彰化
    縣麻吉商行抽驗之「菜脯」產品，外包裝標示客家碎脯（男
    ），供貨來源為駱美足（原告張輝男之妻），彰化縣衛生局
    99年5月18日抽驗當日，架上只販售（男-醬菜）「菜脯」產
    品，違規產品確為受處分人（原告）夫妻所有，且於99年6
    月11日至麻吉商行回收該項違規產品，亦據麻吉商行負責人
    林宏龍陳述甚詳在卷（見本院卷第53頁至第55頁之99年6月
    11日彰化縣衛生局食品衛生稽查結果通知單吉商行訪談紀錄
    在案、外箱照片），並有彰化縣衛生局99年6月8日彰衛食字
    第0991003626號函、彰化縣衛生局檢驗結果報告、彰化縣衛
    生局抽驗物品送驗單、彰化縣衛生局食品衛生稽查結果通知
    單、照片影本、被告所屬衛生局99年6月14日陳述意見通知
    書、原告99年7月6日訪談紀要、彰化縣衛生局99年7月28日
    對麻吉商行負責人林宏龍之訪談紀錄、麻吉商行之進貨明細
    表、苗栗縣政府衛生局99年6月14日苗衛食字第09907 00297
    號函、苗栗縣衛生局檢驗結果報告、苗栗縣政府衛生局抽驗
    物品送驗單、自由聯盟進貨單、照片影本、被告所屬衛生局
    99年6月22日陳述意見通知書、原告99年7月8日訪談紀要、
    苗栗縣政府衛生局對曹汝秉於99年7月22日之執行談話（調
    查）筆錄、苗栗縣政府衛生局對謝偉堂於99年9月1日之執行
    談話（調查）筆錄附卷可參（見本院卷第50頁至第91頁），
    原告違章事實足以認定，核原告所為已違反食品衛生管理法
    第12條之規定，被告乃依同法第29條第1項第2款核處原告於
    99年11月15日前將市售品及庫存品回收銷毀，及同法第33條
    規定裁處4萬元整罰鍰，並無違誤。
  (三)原告起訴主張苗栗縣自由聯盟99年5月6日抽驗之碎脯檢體非
    本人所有，有再檢驗之必要，該產品已標明製造日期為99年
    1月25日，然被告之罰款書並未標明，是否有偽造之嫌，請
    求查明。又彰化縣麻吉商行99年5月18日抽驗之碎脯檢體亦
    非本人所有，其驗出1.951/kg與原告產品0.72g/kg相差甚遠
    ，亦請再檢驗，該產品製造日期無99年1月15日，而大禹商
    行進貨日期為98年12月22日，亦請查明。以上兩件皆以改裝
    產品檢體，有誤判之情形，或有第三者為保存添加苯甲酸之
    嫌云云。惟查：
    1.被告所屬衛生局曾於99年6月11日至原告所在製造場所稽
      查，其製程係以橘色大型塑膠桶大批製造後，再依買方訂
      貨後隨機出售，此有南投縣政府衛生局食品衛生工作稽查
      紀錄表及照片在卷足稽（見本院卷第101頁至第106頁），
      自難以製造日期證明非為其產品。
    2.又原告於98年即因販售違規「碎脯」產品而受處分，而提
      起行政救濟，分別經本院99年度訴字第2號食品衛生管理
      法事件（99年4月29日判決）、99年度訴字第90號食品衛
      生管理法事件（99年6月17日判決）判決駁回原告之訴，
      而其於兩上開事件所提之聲明書，自行陳述其97年起即未
      製造菜脯，98年7月30日將碎菜脯送驗（詳見卷內上開二
      案件之判決），本件又於99年7 月5日意見聲明書中自述
      產品苯甲酸14磅配方鹽用量由三包改為五包等語（見本院
      卷第80頁），而證人駱美足即原告之配偶則證稱：系爭生
      產之碎脯要醃製，產期有三四個月，一邊製造，一邊裝箱
      ，而製造日期則今天裝箱就打今日的日期，明天裝箱就打
      明天之日期，被抽查之碎脯吃看看，口味不一樣，就知道
      不是渠等產品云云（見本院100 年7月26日準備程序筆錄
      ），是原告先則否認其有製造販售，卻又有產品送驗在後
      ，又全憑己意製造配方隨意製造，其製程毫無品質管制之
      情事，而對於其所醃製之碎脯外包裝為其所為包裝，又未
      能提出具體事證而空言否認為其所醃製之碎脯，自難採信
      ，況原告所自行檢送之檢體，與本案之檢體不同，其檢出
      之結果，尚難作為本件免責事由，是。
    3.又本件在自由聯盟（福展商行）抽驗之碎脯，係由原告配
      偶駱美足販售給老曹果菜商行，再由老曹果菜商行提供給
      自由聯盟（福展商行），此有老曹果菜商行供貨單、苗栗
      縣政府衛生局99年7月22日訪談老曹果菜商行負責人曹汝
      秉、9月1日訪談自由聯盟（福展商行）負責人之子謝偉堂
      之執行談話（調查）筆錄及相關照片影本附卷可稽；而麻
      吉商行抽驗之菜脯，係由原告所販售，此亦有麻吉商行之
      進貨明細表、彰化縣衛生局99年7月28日訪談麻吉商行負
      責人林宏龍之訪談紀錄及相關照片影本附卷可稽，已如前
      述，原告主張非由其所提供，並非可採。
六、綜上所述，原告所訴並無可採，本件原處分處原告4萬元罰
    鍰，並限期將市售品及庫存品回收銷毀之處罰並無違誤，訴
    願決定予以維持，亦無不合。原告訴請撤銷，為無理由，應
    予駁回。本件事證已臻明確，兩造其餘之陳述及舉證，不影
    響於本判決之判斷，爰不一一論列，併予敘明。
七、據上論結，本件原告之訴為無理由，依行政訴訟法第195條
    第1項後段、第98條第1項前段、第218條、民事訴訟法第385
    條第1項前段，判決如主文。

中　　華　　民　　國　　100　年　　9　　月　　8  　　 日
                臺中高等行政法院第二庭
                          審判長法  官　王　茂　修
                                法  官　林  秋  華
                                法  官　莊　金　昌

以上正本證明與原本無異。
如不服本判決，應於判決送達後20日內向本院提出上訴書狀，其
未表明上訴理由者，應於提起上訴後20日內向本院提出上訴理由
書（須依對造人數附具繕本）；如於本判決宣示或公告後送達前
提起上訴者，應於判決送達後20日內補提上訴理由書（須附繕本
）。未表明上訴理由者，逕以裁定駁回。
中　　華　　民　　國　　100　年　　9　　月　　8  　　 日
              　                書記官　林  昱  妏